【裁判字號】    97,消債更,155
【裁判日期】    970827
【裁判案由】    更生事件
【裁判全文】
臺灣臺北地方法院民事裁定           97年度消債更字第155號
聲  請  人  甲○○
即  債務人
代  理  人  林淑娟律師
相  對  人  萬泰商業銀行股份有限公司
法定代理人  己○○
相  對  人  聯邦商業銀行股份有限公司
法定代理人  丁○○
相  對  人  台新國際商業銀行股份有限公司
法定代理人  癸○○
相  對  人  安泰商業銀行股份有限公司
法定代理人  乙○○
相  對  人  國泰世華商業銀行股份有限公司
法定代理人  戊○○
相  對  人  中國信託商業銀行股份有限公司
法定代理人  子○○
相  對  人  日盛國際商業銀行股份有限公司
法定代理人  壬○○
相  對  人  臺灣新光商業銀行股份有限公司
法定代理人  庚○○
相  對  人  華南商業銀行股份有限公司
法定代理人  丙○○
相  對  人  大眾商業銀行股份有限公司
                      10樓之.
法定代理人  辛○○
上列當事人因消費者債務清理事件聲請更生，本院裁定如下：
    主  文
聲請駁回。
聲請程序費用新台幣壹仟元由聲請人負擔。
    理  由
一、按「聲請更生或清算不合程式或不備其他要件者，法院應以
    裁定駁回之，但其情形可以補正者，法院應定期間先命補正
    」，消費者債務清理條例第8條定有明文。又「債務人與金
    融機構協商成立者，不得聲請更生或清算。但因不可歸責於
    己之事由，致履行顯有重大困難者，不在此限」；「本條例
    施行前，債務人依金融主管機關協調成立之中華民國銀行公
    會會員辦理消費金融案件無擔保債務協商機制與金融機構成
    立之協商，準用前項之規定」，復為消費者債務清理條例（
    下稱債清條例）第151條第5項、第6項所明定。
二、本件聲請意旨略以：伊於民國（下同）95年10月間與最大債
    權銀行台新商業銀行股份有限公司成立協商債務清償方案，
    約定每月償還新台幣（下同）15,631元，其亦依約按月清償
    系爭債務至96年4月止，然因債務人為計程車司機，每月所
    得收入約3萬元，每月尚須支付汽車貸款1萬元、房屋租金1
    萬元、職業支出及加油費用1萬元、生活必要費用1萬元等，
    生活越顯困頓，實已無力繼續履行原協商條件，而有不可歸
    責於己之事由致履行有重大困難，且其無擔保或無優先權之
    債務總額未逾1,200萬元，復未經法院裁定開始清算程序或
    宣告破產，爰向本院聲請更生等語。
三、經查：
  (一)本件聲請人上開聲請，固據其提出財產及收入狀況說明書、
    債權人清冊、債務人及配偶全戶戶籍謄本、無擔保債務還款
    計畫、房屋租賃契約書、郵政存簿儲金封頁及內頁、中國信
    託商業銀行存摺封頁及內頁、債務人及配偶94年、95年度綜
    合所得稅各類所得及財產歸屬資料清單、財團法人金融聯合
    徵信中心資料等件為證。惟聲請人僅陳稱其為計程車司機，
    每月收入3萬元，每月須支付職業支出及加油費用1萬元及扶
    養配偶費用5,000元，然依聲請人自陳其配偶每月所得收入
    15,000元，為有工作及謀生能力之人，是否須由其扶養，未
    見其說明或提出相關證明文件，尚難據以證明其所言屬實；
    又聲請人雖稱其每月尚須負擔房租及生活必要費用共2萬元
    云云，然上開費用屬家庭生活費用，其配偶每月亦有15,000
    元之收入，則依民法第1003條之1規定: 「家庭生活費用，
    除法律或契約另有約定外，由夫妻各依其經濟能力、家事勞
    動或其他情事分擔之。因前項費用所生之債務，由夫妻負連
    帶責任。」，其配偶亦應分擔上開費用之支出。另查，債務
    人之長女70年生，已為成年人而有謀生能力，應可共同分擔
    家計，亦未見其敘明；且參以債務人自承其自該債務協商成
    立日起迄96年4月止均正常履行，而依聲請人所提出之財產
    及收入狀況說明書，其於上開債務協商通過迄其提起本件聲
    請為止，收入及財產均無重大改變，日常生活支出亦無因特
    別事由而增加，是債務人有無據實控制及說明其必要支出狀
    況，已屬可疑，尚難取信，聲請人並非全然無資力履行。
  (二)債務人另稱其與各債權銀行就無擔保債務成立協商，然該協
    商有因非可歸責於債務人事由，致履行顯有重大困難之情事
    等情。按依債務人與金融機構協商成立者，除非因不可歸責
    於己之事由，致履行顯有重大困難，否則不得聲請更生或清
    算，消費者債務清理條例第151條第5項規定意旨甚明。是債
    務清償方案成立後，固由債務人按其條件履行，惟需於其後
    發生情事變更，在清償期間收入或收益不如預期，致該方案
    履行困難甚或履行不能，因不可歸責於己，始能聲請更生或
    清算。此項規定旨在避免債務人任意毀諾已成立之協商，濫
    用更生或清算之裁判上債務清理程序，蓋以債務清償方案係
    經當事人行使程序選擇權所為之債務清理契約，債務人應受
    該成立之協議所拘束。債務人既已與金融機構協商成立，如
    認該協商方案履行有其他不適當情形，自仍應再循協商途徑
    謀求解決。查，債務人前經協商時，其工作及收入、支出情
    況是否與本件聲請時有所不同，復未見其舉證以明有不可歸
    責而履行有重大困難之處。尤其，債務人仍有履行清償之能
    力，俱如前述，則本件既無情事變更之情事，債務人又有工
    作收入之履行能力，縱其有履行不便，即使已就協商結果毀
    諾，亦得經由個別債權銀行協商程序以求適當履債。準此，
    堪認債務人尚乏不可歸責於己致履行顯有重大困難之情形可
    言。
四、綜上，本件債務人既無不可歸責之事由，依原協商條件履行
    亦非顯有重大困難，應屬聲請更生之要件不備，且又無從補
    正，依首揭條文之意旨，自應駁回其更生之聲請。爰裁定如
    主文。
中    華    民    國    97    年    8     月    27    日
                  民事第五庭    法  官  蔡如琪
以上正本係照原本作成
如不服本裁定應於送達後10日內向本院提出抗告狀，並繳納抗告
費新臺幣1,000元
中    華    民    國    97    年    8     月    27    日
                                書記官  林孔華


司法院資訊處製作；財團法人民間司法改革基金會備份。
